【裁判字號】    98,交聲,541
【裁判日期】    980430
【裁判案由】    交管條例聲異
【裁判全文】
臺灣板橋地方法院交通事件裁定         98年度交聲字第541號
原處分機關  交通部公路總局臺北區監理所板橋監理站
異  議  人
即受處分人  甲○○
上列異議人即受處分人因違反道路交通管理處罰條例案件，對於
交通部公路總局臺北區監理所板橋監理站中華民國98年2 月9 日
以板監裁字裁41-C00000000號所為之處分（原舉發案號：臺北縣
政府警察局97年3 月9 日北縣警交字第C00000000 號）聲明異議
，本院裁定如下：
    主  文
原處分撤銷。
甲○○汽車駕駛人，行經有燈光號誌管制之交岔路口闖紅燈者，
處新臺幣壹仟捌佰元，記違規點數參點。
    理  由
一、原處分意旨略以：本件原處分機關係以受處分人即異議人甲
    ○○於民國（下同）97年3 月9 日20時許，駕駛其所有車牌
    號碼PPW-243 號重型機車，行經臺北縣板橋市縣○○道○段
    245 巷口時，因「駕車行經有燈光號誌管制之交岔路口闖紅
    燈」之違規行為，由臺北縣政府警察局海山分局執勤員警當
    場攔停，以異議人違反道路交通管理處罰條例第53條第1 項
    之規定，以臺北縣政府警察局97年3 月9 日北縣警交字第C0
    0000000 號舉發違反道路交通管理事件通知單（下稱舉發通
    知單）舉發後，惟異議人不服曾於97年3 月14日向原處分機
    關提出陳述後，經原處分機關函轉原舉發機關查處無誤後，
    原處分機關於98年2 月9 日以板監裁字裁41-C00000000號違
    反道路交通管理事件裁決書（下稱裁決書），依道路交通管
    理處罰條例第53條第1 項之規定，裁處異議人罰鍰新臺幣（
    下同）4 千5 百元，並依同條例第63條第1 項第3 款（裁決
    書漏引第1 項第3 款）之規定，記違規點數3 點。
二、聲明異議意旨略以：交通舉發罰單登載與事實不符，因罰單
    內容姓別欄為女，應為女性駕駛人，但伊為男性，並非女性
    駕駛人，與登載部分完全不符，因此對於執法人員是否判斷
    錯誤？還是誤開罰單，為此聲明異議，請求撤銷原處分。
三、按道路交通管理處罰條例所稱之汽車，包括機器腳踏車，道
    路交通管理處罰條例第3 條第8 款定有明文。次按汽車駕駛
    人，行經有燈光號誌管制之交岔路口闖紅燈者，處新臺幣1
    千8 百元以上5 千4 百元以下罰鍰；又汽車駕駛人駕駛汽車
    違反道路交通管理處罰條例第53條規定者，除應依該條所規
    定之罰鍰處罰外，並予記違規點數3 點，道路交通管理處罰
    條例第53條第1 項、第63條第1 項第3 款分別定有明文。
四、經查：
（一）本件原處分機關係以受處分人即異議人異議人甲○○於97
      年3 月9 日20時許，駕駛其所有車牌號碼PPW-243 號重型
      機車，行經臺北縣板橋市縣○○道○段245 巷口時，因「
      駕車行經有燈光號誌管制之交岔路口闖紅燈」之違規行為
      ，由臺北縣政府警察局海山分局執勤員警當場攔停，以異
      議人違反道路交通管理處罰條例第53條第1 項之規定，以
      臺北縣政府警察局97年3 月9 日北縣警交字第C00000000
      號舉發通知單舉發後，惟異議人不服曾於97年3 月14日向
      原處分機關提出陳述後，經原處分機關函轉原舉發機關查
      處無誤後，原處分機關於98年2 月9 日以板監裁字裁41-C
      00000000號裁決書，依道路交通管理處罰條例第53條第1
      項之規定，裁處異議人罰鍰4 千5 百元，並依同條例第63
      條第1 項第3 款（裁決書漏引第1 項第3 款）之規定，記
      違規點數3 點等情，此有舉發通知單、陳述書、裁決書、
      臺北縣政府警察局海山分局97年4 月1 日北縣警海交裁字
      第0970012355號函各1 紙附卷可按。
（二）異議人雖於本院訊問時否認有闖紅燈之情事。惟查，異議
      人確於前開時、地有前揭之違規事實，業據證人即本件執
      勤舉發之員警謝政彬於本院訊問時具結證述屬實，其證稱
      ：「（問：本件是否由你舉發？）當時我站在縣民大道24
      5 巷內，那時候剛好甲○○先生闖紅燈過來，我就把他攔
      下，並當場告知他闖紅燈的事實，請他在受通知欄那邊簽
      名。他有簽。（問：你當時看到情形，是如甲○○所述先
      過去才變成紅燈，還是紅燈的時候才過去？）我們是有闖
      紅燈的話才會攔，沒有的話就不會攔。（問：本件是否有
      確實發現甲○○是闖紅燈你才攔停？）是的。異議人是從
      縣民大道三段245 巷直行，過縣民大道三段245 巷口，那
      裡有紅燈，也有停止線，他是要過縣民大道245 巷到萬板
      路。（問：你當時離異議人有多遠？）跟違規路口大約有
      十多公尺。（問：當時是晚上？）是。（問：是否看得清
      楚？）看得清楚。（問：你確定沒有看錯？）沒有。」等
      語明確（見本院98年4 月8 日訊問筆錄第2 至3 頁）。觀
      諸證人之證詞，違規地點與舉發地點僅相距10幾公尺，且
      當時光線很清楚，交通號誌及其轉換經過，一般人均可明
      確辯識，且證人職司交通安全之維護及交通違規之取締，
      當較一般人為注意，是應無誤判之可能。另證人就舉發經
      過記憶清晰，並能連續清楚陳述，且前後並無矛盾之處，
      是異議人空口否認無違規之事實，復無法提出任何積極證
      據供本院調查，是本院無法為有利於異議人之認定。
（三）異議人雖不否認有在系爭罰單上簽名，然以罰單記載之性
      別不符置辯，惟此亦經證人謝政彬到庭具結證稱：「（問
      ：上面性別寫女？）這是上一個要攔的違規人是女性騎士
      ，她從旁邊騎出來，我以為她是紅燈右轉，我性別先寫上
      去，後來她說她是從旁邊騎出來的，我就說那就沒有違規
      的話就讓她離開，後來下一個就是本件異議人違規，我就
      直接填上去，回去之後才發現漏改，所以移送的那聯有改
      過來。」等語明確（見本院98年4 月8 日訊問筆錄第2 頁
      ）。觀諸證人之證詞，證人於掣開本件舉發通知單之際，
      確實本件異議人甲○○有違規之事實，係因上述理由而漏
      未更改性別，惟異議人亦自承確實有經過上開舉發地點，
      並有簽收本件舉發通知單，僅爭執舉發員警將伊之性別誤
      植為女性，況觀諸異議人之陳述意見及聲明異議狀中，自
      始至終除爭執員警將其性別誤載為女性之外，並未爭執伊
      無闖紅燈之違規行為。況原舉發機關於查覺錯誤後，針對
      舉發通知單上性別欄錯誤之部分，特別函覆異議人並表達
      致歉之意，此亦有臺北縣政府警察局海山分局97年4 月1
      日北縣警海交裁字第0970012355號函各1 紙附卷可按。是
      異議人確實有上開之違規行為，舉發員警謝政彬之掣開本
      件舉發通知單雖誤植行為人之性別，惟仍無解於異議人確
      實於上開地點，有本件違規行為之事實，是異議人確實有
      上開違規行為，堪予認定。
（四）次查，執行勤務警員掣單舉發違反道路交通管理處罰條例
      所列之違規事實，本質上為行政處分，係公務員基於職務
      上權力，依法就特定之具體事件所為具有公法上效果之單
      方行政行為，基於公務員為公法上行為具有公信力之原則
      ，該行政處分當可被推定為真正，其據以依法處分之事實
      認定亦為真正無誤。反之，若謂公務員一切行政行為均須
      預留證據以證其實，則國家行政勢必窒礙難行，據此，刑
      事訴訟法就犯罪證據有關之規定中與屬行政秩序罰之交通
      違規裁罰本質不合之部分，自不在準用之列。本此公信原
      則，立法者以道路交通管理處罰條例第92條第3 項之授權
      ，賦予行政機關訂定違反道路交通管理事件統一裁罰基準
      及處理細則，使執勤員警得當機處分，以達其維護交通秩
      序、安全之行政目的。再者，本件證人謝政彬與異議人素
      不相識，亦無怨隙，應無甘冒自身觸犯偽證罪之風險而設
      詞誣攀異議人之理，且交通警員製單舉發違反道路交通處
      罰條例所列之違規事實，本質上係公務員依法執行職務之
      行為，如有枉法構陷或為不實記載之行為，亦需負擔嚴厲
      之刑事責任，國家並以此擔保公務員能忠實執行職務，如
      無其他證據顯示舉發警員有誤認或故意構陷之情事時，尚
      難以舉發警員無法提出其他證據佐證，即認其所述不可採
      信，故證人謝政彬上開證述，應屬可採。是異議人之違規
      行為，堪予認定，應依法裁決。
（五）按本條例所定罰鍰之處罰，受處罰人接獲違反道路交通管
      理事件通知單後，於15日內得不經裁決，逕依第92條第3
      項之罰鍰基準規定，向指定之處所繳納結案；不服舉發事
      實者，應於15日內，向處罰機關陳述意見；其不依通知所
      定期限前往指定處所聽候裁決，且未依規定期限繳納罰鍰
      結案或向處罰機關陳述意見者，處罰機關得逕行裁決之，
      道路交通管理處罰條例第9 條第1 項定有明文。查本件異
      議人已於97年3 月14日向原處分機關提出陳述，此有陳述
      書1 紙附卷可稽，原處分機關漏未審酌異議人已於本件舉
      發通知單之應到案日期（即97年3 月24日）之前即向原處
      分機關提出陳述，此有陳述書1 紙附卷可稽，是異議人依
      違反道路交通管理事件統一裁罰基準及處理細則暨違反道
      路交通管理事件統一裁罰基準表之規定應處以最低額罰鍰
      1 千8 百元，並記違規點數3 點，原處分機關疏未審酌異
      議人提出申訴之時間顯未逾應到案日期之事實，裁處異議
      人罰鍰4 千5 百元，並記違規點數3 點，自有違誤。本件
      異議雖無理由，但原處分機關認定有此不當之處，本院自
      得依道路交通案件處理辦法第20條規定，以異議人闖紅燈
      之違規，依道路交通管理處罰條例第53條第1 項及同條例
      第63條第1 項第1 款之規定，將原處分撤銷，並自為裁定
      如主文第2 項所示，以資適法。
五、據上論斷，應依道路交通管理處罰條例第87條第2 項，道路
    交通案件處理辦法第20條，裁定如主文。
中    華    民    國    98    年    4     月    30    日
                      交通法庭  法  官  吳幸娥
上列正本證明與原本無異。
如不服本裁定，應於裁定送達後5 日內敘明抗告理由，向本院提
出抗告狀。
                                書記官  蕭佩宜
中    華    民    國    98    年    4     月    30    日


司法院資訊處製作；財團法人民間司法改革基金會備份。
